【裁判字號】    95,停,7
【裁判日期】    950227
【裁判案由】    聲請停止執行
【裁判全文】
臺北高等行政法院裁定
                                     95年度停字第00007號
聲  請  人  威東企業有限公司
代  表  人  甲○○
代  理  人  丁○○
相  對  人  經濟部水利署第九河川局
代  表  人  陳隆政（局長）
代  理  人  乙○○
            丙○○
上列當事人間因聲請停止執行事件，聲請人聲請停止原處分之執
行，本院裁定如下：
    主  文
聲請駁回。
聲請程序費用由聲請人負擔。
    理  由
一、按「於行政訴訟起訴前，如原處分或決定之執行將發生難於
    回復之損害，且有急迫情事者，行政法院亦得依受處分人或
    訴願人之聲請，裁定停止執行。但於公益有重大影響，或原
    告之訴在法律上顯無理由者，不得為之。」為行政訴訟法第
    116條第3項所明定。依該規定所稱難於回復之損害，係指其
    損害不能回復原狀，或不能以金錢賠償，或在一般社會通念
    上，如為執行可認達到回復困難之程度而言。
二、本件聲請意旨略謂：聲請人經經濟部核准在花蓮縣卓溪鄉卓
    溪村清水溪地方採取蛇紋石、滑石礦，並領有該部核發之採
    礦執照及礦場登記證，相對人於94年6 月20日以水九管字第
    09402004190 號文，要求聲請人位於前開清水溪河床內之合
    法採礦行為應立即停工。惟查，相對人並無管轄權，且其前
    開處分書未記明理由、救濟方法、期間及其受理機關，已違
    反行政程序法第13條第1 項專屬管轄及第96條第1 項規定而
    無效，依法應予撤銷。又該違法行政處分如繼續執行，對聲
    請人公司之營運將發生難以回復之損害，且因原物料無法替
    代取得及無其他替代原料，聲請人所屬20餘人員工亦將面臨
    解雇及失業之命運。為此，爰依行政訴訟法第116 條第3項
    規定，聲請停止原處分之執行等語。
三、經查：
    (一)按訴願法第93條第2 項、第3 項固規定，原行政處分之合
      法性顯有疑義者，或原行政處分之執行將發生難以回復之
      損害，且有急迫情事，並非為維護重大公共利益所必要者
      ，行政法院得依聲請停止原處分之執行。惟依行政訴訟法
      第116 條之3 項起訴前聲請停止執行之要件，並未有「原
      行政處分合法性顯有疑義」之規定，故行政法院僅須就原
      處分或決定之執行，是否將發生難以回復之損害，且有急
      迫情事者，而於公益無重大影響等要件，予以審查即可，
      如未符合上述要件，即應予駁回，不得依訴願法第93條第
      2 項或第3 項規定，審查行政處分之合法性是否顯有疑義
      (89 年度最高行政法院暨臺北、臺中、高雄三所高等行政
      法院法律座談會第10則法律問題研討結論、最高法法院裁
      字第238 號裁意旨參照)。 是聲請人以相對人無管轄權及
      原處分書未記明理由、救濟方法、期間及其受理機關為由
      ，主張原處分違法而聲請停止原處分之執行，即非有據。
    (二)另原告主張因原處分之執行，致其公司無法營運，且因無
      法取得原料及替代原料，其所屬20餘人員工亦將遭解僱或
      失業之命運云云，經核均屬財產上之損失，日後得以金錢
      賠償而回復者，並無難於回復之損害可言。再者，於河川
      內未經許可採取土石，除影響水流流向及破壞河床穩定外
      ，亦對河川及生態體系造成嚴重破壞，進而危及河防及附
      近橋梁之安全基鉅，則聲請人是否業經核准許可開採之爭
      議未經確認前，若停止原處分之執行，任令聲請人在前開
      清水溪河床上繼續為開採行為，對該地區河川生態及公共
      安全，將造成難於回復之重大損害，足認原處分停止執行
      對公共利益有重大之影響。故綜上述，聲請人聲請裁定停
      止原處分執行，核與首揭規定之要件不符，難謂為有理由
      ，應予駁回。
三、依行政訴訟法第104條、民事訴訟法第95條、第78條，裁定
    如主文。
中    華    民    國    95    年     2    月   27     日
                        第二庭審判長法  官  徐瑞晃
                                    法  官  吳慧娟
                                    法  官  蕭惠芳
上為正本係照原本作成。
如不服本裁定，應於送達後10日內向本院提出抗告狀（須按他造
人數附繕本）。
中    華    民    國    95    年     2    月   27     日
                                    書記官  李淑貞


司法院資訊處製作；財團法人民間司法改革基金會備份。
